【裁判字號】    98,訴,3401
【裁判日期】    990210
【裁判案由】    毒品危害防制條例
【裁判全文】
臺灣板橋地方法院刑事判決              98年度訴字第3401號
公  訴  人  臺灣板橋地方法院檢察署檢察官
被      告  甲○○
上列被告因違反毒品危害防制條例案件，經檢察官提起公訴（98
年度毒偵字第5307號），本院判決如下：
    主  文
甲○○施用第一級毒品，累犯，處有期徒刑玖月，扣案之毒品海
洛因驗餘淨重零點捌柒肆公克沒收銷燬，盛裝上開毒品海洛因
之包裝袋壹只沒收；又施用第二級毒品，累犯，處有期徒刑肆月
。應執行有期徒刑壹年，扣案之毒品海洛因驗餘淨重零點捌柒
公克沒收銷燬，盛裝上開毒品海洛因之包裝袋壹只沒收。
    事  實
一、甲○○前曾於民國90年間因施用毒品案件，經檢察官先後聲
    請法院裁定送觀察、勒戒及強制戒治後，於91年5 月8 日停
    止戒治付保護管束，至91年10月4 日期滿執行完畢，並經臺
    灣士林地方法院檢察署檢察官以91年度戒毒真字第108 號不
    起訴處分確定在案；其後又因於93年10月間起至94年10月25
    日再犯施用毒品案件，經臺灣士林地方法院以94年度訴字第
    390 號判決，判處有期徒刑一年二月確定（此徒刑原已於95
    年12月16日縮刑期滿執行完畢，其後復經減刑減為有期徒刑
    七月，與其另犯詐欺案件判處之有期徒刑四月，減刑減為有
    期徒刑二月，更定應執行刑為八月，因上開原一年二月之徒
    刑已執行，此更定之應執行刑即無庸執行）；其後復因於96
    年5 月9 日起至同年6 月25日間再犯施用毒品案件，經臺灣
    士林地方法院以96年度訴字第651 號判決，判處有期徒刑一
    年二月確定，於98年1 月28日縮刑期滿執行完畢（此部分於
    本件構成累犯）。詎其猶不知悔改，復基於施用毒品之各別
    犯意，分別於98年7 月27日上午某時許、98年7 月28日下午
    2 時16分許為警採尿前96小時內某時（不含其為警查獲時至
    採尿時止無從施用毒品之期間），各在其臺北市○○區○○
    路475 巷13號3 樓住處、臺北縣、市某處，先後施用第一級
    毒品海洛因、第二級毒品甲基安非他命各1 次。嗣其於98年
    7 月28日上午11時30分許，在臺北縣新莊市○○路528 巷4
    弄內，為警查獲，扣得其持有供施用之毒品海洛因1 包（鑑
    驗後淨重0.388 公克，鑑驗時取用0.0006公克，驗餘淨重0.
    3874公克），經警採尿送驗後，並分別驗有鴉片類嗎啡及甲
    基安非他命等藥物陽性反應，因而查悉上情。
二、案經臺北縣政府警察局新莊分局報請臺灣板橋地方法院檢察
    署檢察官偵查起訴。
    理  由
一、訊據被告甲○○就上揭施用第一級毒品海洛因之犯罪事實供
    認不諱，惟其矢口否認有上揭被訴施用第二級毒品甲基安非
    他命之犯罪事實，辯稱：伊無施用毒品甲基安非他命之習慣
    ，伊不知為何尿液驗有甲基安非他命藥物陽性反應云云。經
    查，被告上揭施用毒品海洛因、甲基安非他命等犯罪事實，
    復有卷附之臺北縣政府警察局新莊分局中平派出所搜索、扣
    押筆錄、扣押物品目錄表、查獲現場及扣案物品等照片、查
    獲毒品初步檢驗報告書、臺灣檢驗科技股份有限公司出具之
    尿液檢驗報告、交通部民用航空局醫務中心98年8 月10日航
    藥鑑字第0983917 號毒品鑑定書、暨扣案之被告持有供施用
    之毒品海洛因1 包（鑑驗後淨重0.388 公克，鑑驗時取用0.
    0006公克，驗餘淨重0.3874公克）等可資佐證。被告上開雖
    辯稱其無施用第二級毒品甲基安非他命之行為云云，然經本
    院另調取被告為警查獲當日同時採集之另一瓶尿液送驗後，
    其檢驗結果仍有嗎啡及甲基安非他命等藥物陽性反應，此有
    法務部調查局98年11月23日調科壹字第09800587960 號鑑定
    書在卷可稽，核與上開臺灣檢驗科技股份有限公司出具之被
    告尿液檢驗報告結果相同，況再徵諸臺灣檢驗科技股份有限
    公司該被告尿液檢驗報告所示，其尿液檢出之甲基安非他命
    濃度數值達11505ng/ml，超出檢驗線性範圍上限濃度數值30
    00ng/ml 甚多，足見被告上開尿液中所含之甲基安非他命藥
    物，非微量之施用，顯亦非偶然誤食之情，是被告上開所辯
    要與事實不符，應不足採，堪認其確另有施用第二級毒品甲
    基安非他命之情無訛。綜上所述，本件事證已臻明確，被告
    上揭施用第一級毒品、第二級毒品等犯行均堪認定，應予依
    法論科。
二、按施用第一、二級毒品為犯罪行為，毒品危害防制條例第10
    條定有處罰明文。故施用第一、二級毒品者，依前揭規定本
    應科以刑罰。惟基於刑事政策，對合於一定條件之施用者，
    則依同條例第20條、第23條之規定，施以觀察、勒戒及強制
    戒治之保安處分。又毒品危害防制條例於92年7 月9 日修正
    公布，自93年1 月9 日施行，其中第20條、第23條將施用毒
    品之刑事處遇程序，區分為「初犯」及「五年內再犯」、「
    五年後再犯」。依其立法理由之說明：「初犯」，經觀察、
    勒戒或強制戒治後，應為不起訴處分或不付審理之裁定；經
    觀察、勒戒或強制戒治執行完畢釋放後，「五年內再犯」者
    ，因其再犯率甚高，原實施之觀察、勒戒及強制戒治既已無
    法收其實效，爰依法追訴或裁定交付審理。至於經觀察、勒
    戒或強制戒治執行完畢釋放後，「五年後再犯」者，前所實
    施之觀察、勒戒或強制戒治已足以遮斷其施用毒品之毒癮，
    為期自新及協助其斷除毒癮，仍適用「初犯」規定，先經觀
    察、勒戒或強制戒治之程序。從而依修正後之規定，僅限於
    「初犯」及「五年後再犯」二種情形，始應先經觀察、勒戒
    或強制戒治程序。倘被告於五年內已再犯，經依法追訴處罰
    ，縱其第三次（或第三次以上）再度施用毒品之時間，在初
    犯經觀察、勒戒或強制戒治執行完畢釋放五年以後，已不合
    於「五年後再犯」之規定，且因已於「五年內再犯」，顯見
    其再犯率甚高，原實施觀察、勒戒或強制戒治，已無法收其
    實效，即應依該條例第十條處罰。至於第三次（或第三次以
    上）施用毒品之時間，是否宜有期間限制？以多久為適宜？
    則分屬刑事政策、專門醫學之範圍，非審判機關所能決定，
    有待循立法途徑解決（參見最高法院97年度第5 次刑事庭會
    議決議意旨）。是核本件被告上開所為，分別係犯毒品危害
    防制條例第10條第1 項之施用第一級毒品、同條第2 項之施
    用第二級毒品等罪。其各次施用毒品前之持有毒品行為，應
    為其後施用行為所吸收，均不另論罪。又其施用毒品海洛、
    甲基安非他命之行為，係施用不同毒品之各別行為，應予分
    論併罰。又被告前曾因於96 年5月9 日起至同年6 月25日間
    犯施用毒品案件，經臺灣士林地方法院以96年度訴字第651
    號判決，判處有期徒刑一年二月確定，於98年1 月28日縮刑
    期滿執行完畢，有臺灣高等法院被告前案紀錄表在卷可稽，
    被告前受有期徒刑執行完畢後，於五年以內故意再犯本件有
    期徒刑以上之各罪，均為累犯，應依刑法第47條第1 項規定
    ，各加重其刑。爰審酌被告之素行、各罪再犯施用毒品情節
    、所生危害及犯罪後之態度等一切情狀，各量處如主文所示
    之刑，並定其應執行之刑。扣案之毒品海洛因驗餘淨重0.38
    74公克，係查獲之毒品，依法不問屬於犯人與否，均應宣告
    沒收銷燬；又盛裝上開毒品海洛因包裝袋1 只，則係被告所
    有供施用毒品犯罪所用之物，另依刑法第38條第1 項第2 款
    規定，按其所犯併予宣告沒收。
據上論斷，應依刑事訴訟法第299 條第1 項前段，毒品危害防制
條例第10條第1 項、第2 項、第18條第1 項前段、第23條第2 項
，刑法第11條前段、第47條第1 項、第38條第1 項第2 款、第51
條第5 款，判決如主文。
本案經檢察官李超偉到庭執行職務
中    華    民    國    99    年    2     月    10    日
                刑事第二庭  審判長法  官  李  釱  任
                                  法  官  陳  正  偉
                                  法  官  彭  全  曄
以上正本證明與原本無異。
如不服本判決應於收受送達後十日內向本院提出上訴書狀，並應
敘述具體理由；其未敘述上訴理由者，應於上訴期間屆滿後二十
日內向本院補提理由書（均須按他造當事人之人數附繕本）「切
勿逕送上級法院」。
                                  書記官  謝  雪  紅
中    華    民    國    99    年    2     月    10    日
附錄本案論罪科刑法條全文：
毒品危害防制條例第10條
施用第一級毒品者，處 6 月以上 5 年以下有期徒刑。
施用第二級毒品者，處 3 年以下有期徒刑。

司法院資訊處製作；財團法人民間司法改革基金會備份。
